宣    示    判    決    筆    錄　　110年度板簡字第942號

原　　　告　于大星　
被　　　告　王惠仙　
 
上列當事人間110年度板簡字第942號請求確認本票債權不存在事
件於中華民國110年10月5日辯論終結，於中華民國110年10月26
日下午4時30分整，在本院板橋簡易庭公開宣示判決，出席職員
如下：
　　　　法　　　官　李崇豪
　　　　法院書記官　葉子榕
　　　　通　　　譯　吳家慶
朗讀案由到場當事人：均未到
法官宣示判決，判決主文、所裁判之訴訟標的及其理由要領如下
：
     主  文
原告之訴駁回。
訴訟費用由原告負擔。
    事實及理由要領
一、原告主張：緣被告執有以原告名義所簽發如附表所示之本票
    2紙(下稱系爭本票)，業經被告聲請鈞院裁定准予強制執行
    在案(110年度司票字第954號裁定)。原告簽發系爭本票時係
    兩造曾於夫妻關係時被告逼迫原告，上班時精神不濟時所蓋
    章，字跡均為被告所寫，被告將原告的手去蓋手印。爰依法
    提起確認本票債權不存在之訴，求為判決：確認被告所持有
    如附表所示之本票債權對原告不存在等語。
二、被告則辯以：系爭本票確實為原告所簽各等語。
三、本院之判斷：
（一）按提起確認之訴，只須因法律關係之存否不明確，致原告
      在私法上之地位有受侵害之危險，而此項危險得以對於被
      告之確認判決除去者，即有受確認判決之法律上利益，最
      高法院42年度台上字第1031號著有判例。本件原告主張兩
      造間無債權債務關係，則此項法律關係存在與否即因兩造
      間有所爭執而不明確，並致原告在私法上地位有受侵害之
      危險，而原告復得因本訴訟獲勝訴判決之結果取得對抗被
      告行使票據權利之依據，是原告提起本件訴訟，自有確認
      之利益，合先敘明。
（二）按當事人主張有利於己之事實者，就其事實有舉證之責任
      ，民事訴訟法第277條前段定有明文，復按民事訴訟如係
      由原告主張權利者，應先由原告負舉證之責，若原告先不
      能舉證，以證實自己主張之事實為真實，則被告就其抗辯
      事實，即令不能舉證，或其所舉證據尚有疵累，亦應駁回
      原告之請求，最高法院72年台上字第4225號判決可資參照
      。復按按原告（票據債務人）依票據法第十三條前段規
      定之反面解釋，對被告（票據執票人）主張兩造間存有直
      接抗辯之事由，而提起確認票據債權不存在之訴者，因票
      據係文義證券及無因證券，屬不要因行為，票據行為一經
      成立後，即與其基礎之原因關係各自獨立，而完全不沾染
      原因關係之色彩，亦即票據原因應自票據行為中抽離，而
      不影響票據之效力（或稱無色性或抽象性）。此項票據之
      無因性，為促進票據之流通，應絕對予以維護，初不問其
      是否為票據直接前、後手間而有不同。故執票人於上開訴
      訟中，祇須就該票據作成之真實負證明之責，關於票據給
      付之原因，並不負證明之責任（參看本院四十八年台上字
      第一○一號、四十九年台上字第三三四號、五十年台上字
      第一六五九號及六十四年台上字第一五四○號判例意旨）
      。於此情形，票據債務人仍應就其抗辯之原因事由，先負
      舉證責任，俾貫徹票據無因性之本質，以維票據之流通性
      。執票人在該確認票據債權不存在之訴訟類型，僅須依民
      事訴訟法第一百九十五條及第二百六十六條第三項之規定
      ，負真實完全及具體化之陳述義務，尚不因此而生舉證責
      任倒置或舉證責任轉換之效果，最高法院103年度台簡上
      字第19號判決亦足資參照。查，原告僅陳述係被告於其精
      神不濟時要求蓋章，並將原告的手拿去蓋章等情，惟原告
      未提供任何資料供法院參酌，復未能舉證證明此一變態事
      實為真正，是原告之主張，難認有據，委無足採。
（三）從而，原告訴請確認被告所持有如附表所示之本票債權對
      原告不存在，為無理由，應予駁回。
四、本件判決基礎俱已臻明確，兩造其餘攻防方法及訴訟資料經
    本院審酌後，核與判決不生影響，無逐一論駁之必要，併此
    敘明。
中　　華　　民　　國　 110　　年　　10　　月　　26　　日
                  臺灣新北地方法院板橋簡易庭
                      書  記  官  葉子榕
                      法      官  李崇豪
上列為正本係照原本作成。
如不服本判決，應於送達後20日內，向本院提出上訴狀並表明上
訴理由，如於本判決宣示後送達前提起上訴者，應於判決送達後
20日內補提上訴理由書（須附繕本）。
中　　華　　民　　國　 110　　年　　10　　月　　26　　日
                      書  記  官  葉子榕
附表：本票む即本院110年度司票字第954號民事裁定（本票准許
      強制執行事件）之本票め
┌──┬─────┬─────┬─────┬───┬──────┐
│編號│發 票 日  │ 面    額 │ 票    號 │到期日│ 提  示  日 │
│    │          │（新台幣）│          │      │            │
├──┼─────┼─────┼─────┼───┼──────┤
│一  │109.3.29  │ 7萬9千元 │CH0000000 │109.  │免除作成拒絕│
│    │          │          │          │12.31 │證書        │
├──┼─────┼─────┼─────┼───┼──────┤
│二  │109.6.3   │10萬元    │CH0000000 │109.  │免除作成拒絕│
│    │          │          │          │12.31 │證書        │
└──┴─────┴─────┴─────┴───┴──────┘